臺灣臺南地方法院刑事判決　　　　　　　 94年度易字第730號
公　訴　人　臺灣臺南地方法院檢察署檢察官
被　　　告　甲○○
選任辯護人　蘇正信律師
　　　　　　蔡進欽律師
　　　　　　蔡弘琳律師
上列被告因恐嚇取財案件，經檢察官提起公訴（94年度偵緝字第
860 號），被告就被訴事實為有罪之陳述，本院裁定進行簡式審
判程序，判決如下：
    主  文
甲○○連續幫助意圖為自己不法之所有，以恐嚇使人將本人之物
交付，累犯，處有期徒刑壹年肆月。扣案行動電話貳支及記事本
貳本均沒收。
    事  實
一、甲○○前因詐欺案件，經臺灣高等法院臺南分院以八十八年
    度上易字第五四二號案件判處有期徒刑二年確定，入監執行
    後獲准假釋，於民國九十年八月十九日保護管束期滿執行完
    畢。詎仍不知悔改，其得知有人欲收購存摺帳戶，依其社會
  　經驗，明知收購金融帳戶者欲利用人頭帳戶作為犯罪贓款所
    用，使偵辦刑事案件之司法警察無從查知其真正身分，仍基
　　於幫助他人為財產犯罪之概括犯意，自九十三年六月間起，
  　將自己開立之帳戶存摺、印章、提款卡及密碼等資料，以每
    本新臺幣（下同）三千元之代價，賣予真實姓名年籍不詳綽
    號「宗仔」之成年男子。甲○○見販賣帳戶有利可圖，遂食
    髓知味，於同年八月間起，在中華日報上刊登「免還錢，二
    十五歲以上，信用好壞均可」收購帳戶之小廣告，以此買入
    不詳姓名者之帳戶存摺及提款卡後，再將收購得來之帳戶存
    摺、印章、提款卡及密碼等資料，以銀行存摺每本四千元、
    郵局存摺八千元之代價，轉賣予真實年籍不詳綽號「大衛」
    之成年男子，並將存摺等物品寄至嘉義交流道下「明香」野
    雞車車站，迨「大衛」領取後，再將款項匯入甲○○臺北富
    邦銀行帳戶內。甲○○另應允為「大衛」設定電話轉接，以
    每支電話一千元之代價，至臺中某處設定轉接至香港之二組
    電話號碼。嗣於九十三年十月間，李文貴見報後與甲○○聯
    絡，並將其與父親李崇泰（均另案審理）多本帳戶存摺、印
    章、身分證影本、健保卡影本、提款卡及密碼等資料，以二
    千元、二千二百元或二千五百元不等之代價交予甲○○，甲○○再以前揭方式轉賣予「大衛」，前後總計交予「大衛」
    多達三、四十本帳戶存摺及提款卡。
二、嗣於(1)九十三年八月四日二十一時許，吳世華接獲不詳姓名
    人士撥打之電話，表示吳世華兒子為人作保，必須匯款才肯
    放人等語，以此方式恐嚇吳世華，致吳世華心生畏怖，遂於
    當日將一萬七千元，匯款至附表編號01所示甲○○之帳戶內
    (2)九十三年十月三十日下午二時許，丙○○接獲不詳姓名人
    士撥打之電話，表示因丙○○兒子欠其二十萬元而遭到毒打
    ，要求丙○○立即匯款，否則會對其兒子不利等語，以此方
    式恐嚇丙○○，致丙○○心生畏怖，而於當日將七萬元及四
    萬元，陸續匯款至附表編號02所示李文貴之帳戶內，另將五
    萬元匯入歹徒指示之中國信託帳戶內（惟因丙○○遺失匯款
    單而不知匯款之帳號）；(3)九十三年十一月二日晚間六時四
    十分許，丁○○接獲不詳姓名人士撥打之電話，表示丁○○
    兒子為人作保而欠款，要求丁○○必須匯款才肯放人等語，
    以此方式恐嚇丁○○，致丁○○心生畏怖，遂依指示於當日
    將十萬元匯款至附表編號03所示李崇泰之帳戶內；(4)九十三
    年十一月十日早上八時許，戊○○接獲不詳姓名人士撥打之
    電話，表示其兒子駕車肇事，必須賠償十三萬六千元才能私
    了等語，遂依指示於當日分二次將款項匯至附表編號04所示
    李文貴帳戶及黃朝福（另案審理）帳戶內；(5)九十三年十一
    月十六日下午一時許，馮秋月接獲不詳姓名人士撥打之電話
    ，表示必須匯款才能取回遭竊之車輛等語，致馮秋月心生畏
    怖，遂於當日匯款六萬元至歹徒指定之帳戶後，隨即經人轉
    帳至附表編號01所示甲○○帳戶及編號03所示李崇泰帳戶內
    ，再以語音方式轉帳至編號05所示甲○○帳戶內。嗣經吳世
    華、丙○○、丁○○、戊○○及馮秋月報警處理，為警於九
    十四年一月十九日下午一時五十分許，在臺南縣下營鄉○○
    街十二號前查獲甲○○，並扣得甲○○所有供收購帳戶聯絡
    所用之行動電話二支，及記錄收購帳戶資料之記事本二本。
三、案經臺南縣警察局佳里分局報請臺灣臺南地方法院檢察署檢
    察官偵查起訴。
　　理　由
一、訊據揭被告甲○○對前揭事實均自白不諱，核與同案被告李
    李崇泰供述及證人李文貴證述情節相符，復經被害人吳世華
    、丙○○、丁○○、戊○○及馮秋月指述綦詳，並有如附表
    編號02至04所示帳戶開戶資料及被害人匯款交易明細表、匯
    款回條、客戶交易資料查詢單等在卷可稽。是被告自白將自
　　己、李崇泰、李文貴及收購而來之帳戶賣予「宗仔」或「大
  　衛」，並為「大衛」設定電話轉接之供述，應與事實相符而
    可採信。惟辯護人質以：(1)嗣後撥打電話者，係以詐騙手法
    ，使被害人陷於錯誤而交付財物，故本案被告所涉犯者應係
    詐欺取財罪嫌，而非恐嚇取財罪嫌；(2)本案被告販賣帳戶及
    設定電話轉接，均係構成要件以外之行為，應僅論以幫助犯
    等語。經查：
  (一)本案係屬恐嚇取財之犯罪
    1.倘若歹徒甲以施用詐術之方式，使被害人乙陷於錯誤，同
      時也令乙心生恐懼，致乙因而交付財物時，乙交付財物之
      行為，究竟係受詐欺所致，抑或受恐嚇使然？易言之，甲
      前揭所為，究竟係涉犯刑法第三百三十九條第一項之詐欺
      取財罪，抑或第三百四十六條第一項之恐嚇取財罪？
    2.查恐嚇取財罪與詐欺取財罪的犯罪結構類似，皆是行為人
      透過對被害人意思上的影響，而使被害人為財產處分以獲
      得財物，故同屬於自我損害的犯罪類型。然恐嚇取財罪中
      ，被害人的處分財產，不僅僅只是被害人的反應，也是聯
      結恐嚇行為與財產損失的要件。德國學者有人主張，如果
      被害人在處分財產的當下，就知道自己處分財產具有「犧
      牲」的性質，但仍出於己意而為財產的處分，即屬於恐嚇
      取財罪的範圍。相反地，詐欺罪之處分財產，雖然也是出
    　於己意的行為，但被騙者在處分財產時，並不認為自己係
      犧牲者，而是心甘情願的處分財產。被害人認知到自己是
      犧牲者時，已經在處分財產之後了。
    3.因此，乙之交付財產，係因甲使用詐術令其心生畏懼所致
      ，是一種含有詐欺性質之恐嚇，惟甲究竟構成何種犯罪，
      關鍵在於被害人乙處分財產的當下，有無認知到自己是出
      於己意決定配合甲之指示，以「犧牲」財產來換取人身或
      財產上之安全。
    4.準此，本案被害人交付財產後，雖發覺係遭人詐騙，惟渠
      等交付財產的當下，卻是因為被恐嚇後心生畏懼，因而出
      於己意選擇交付金錢，以換取親人安全或財產無虞，故渠
      等交付財產時，內心確實含有選擇「犧牲」的性質。依前
      揭說明，本案自屬恐嚇取財罪的範疇。
  (二)被告應成立恐嚇取財罪之幫助犯
  　1.查本件被告涉案之證據，除有被告供承販賣帳戶及為「大
    　衛」設定電話轉接之自白，以及被害人之供述與匯款單據
      外，並無其他證據足資認定被告與恐嚇取財罪之正犯，兩
      者間有何犯意聯絡。至於被告雖有替「大衛」設定轉接電
      話至香港，惟被告於本院陳稱不知電話轉接至何處，本院
      復審酌被告設定電話轉接之行為，亦係恐嚇取財罪構成要
      件以外的行為，故公訴人必須舉證證明被告與「大衛」間
      ，就恐嚇取財罪有犯意聯絡。倘公訴人就此未能加以舉證
      ，自難倒果為因，以被告設定電話轉接之行為，來認定被
      告與「大衛」有犯意聯絡，從而認定被告為恐嚇取財罪之
      正犯。
    2.基此，本案既無證據認定被告為恐嚇取財罪之正犯，則被
      告販賣帳戶及設定電話轉接，僅能認定是提供資助犯罪之
      行為。參以一般人皆可以自己名義在任何銀行設立帳戶，
　　　作為提存款之用，自無向不特定人收集之理，且無論是平
  　　面媒體或電子媒體，均經常報導犯罪集團以收購人頭帳戶
　　　作為犯罪工具，此為眾所皆知之事，被告於警偵訊及本院
  　　中，亦自承知悉出賣帳戶是供不法使用。故被告幫助恐嚇
    　取財罪犯行事證明確，應依法論科。
二、核被告甲○○所為，係犯刑法第三十條第一項、第三百四十
    六條第一項之恐嚇取財罪之幫助犯。其幫助他人犯恐嚇取財
    罪，為從犯，應按正犯之刑減輕之。被告先後多次販賣帳戶
    之行為，時間緊接，方法相同，且係觸犯構成要件相同罪名
    ，顯係基於概括犯意反覆為之，為連續犯，應依刑法第五十
    六條規定，論以一罪，並加重其刑。至於被告將自己帳戶賣
    予「宗仔」，嗣被害人吳世華、馮秋月因遭人恐嚇而匯款到
    被告帳戶之事實，雖未據起訴，惟依卷內資料所載，被告前
    揭部分與檢察官起訴部分，有連續犯之裁判上一罪關係，業
    如前述，本院自得一併審理。又被告有如事實欄所載之科刑
    及執行紀錄，有臺灣高等法院被告全國前案紀錄表可按，其
    於有期徒刑執行完畢後，五年以內再犯有期徒刑以上之罪，
    為累犯，應依刑法第四十七條規定加重其刑，再依刑法第七
    十條規定，遞加重其刑，並先加後減之。爰審酌被告有詐欺
    犯罪之前科，且其明知交付帳戶作為他人匯款帳戶，將造成
    犯罪偵查困難，幕後犯罪人得以逍遙法外，致使此類犯罪手
    法層出不窮，嚴重危害交易秩序與社會治安，且參酌被告將
    自己帳戶賣予「宗仔」後，見有利可圖，竟食髓知味，登報
    公然收購帳戶後轉賣，不顧此舉勢必助長犯罪，危害社會秩
    安甚鉅，且被告販賣帳戶數量眾多等一切情狀，量處如主文
    所示之刑，以昭炯戒。扣案甲○○所有供收購帳戶聯絡所用
    之行動電話二支，及記錄收購帳戶所用之記事本二本（詳本
    院卷45頁），均依法沒收。
據上論斷，應依刑事訴訟法第二百九十九條第一項，刑法第五十
六條、第三十條第一項、第三百四十六條第一項、第四十七條、
第三十八條第一項第二款，判決如主文。
本案經檢察官乙○○到庭執行職務。
中　　華　　民　　國　　94　　年　　9 　　月　　20　　日
　　　　　　　　　刑事第二庭    法　官　林中如
以上正本證明與原本無異。
如不服本判決，應於收受送達後10日內向本院提出上訴書狀（應
附繕本）。
　　　　　　　　　　　　　　　　書記官  馬愛君
中　　華　　民　　國　　94　　年　　9 　　月　　20　　日
附錄本案論罪科刑法條全文
刑法第346條第1項
意圖為自己或第三人不法之所有，以恐嚇使人將本人或第三人之
物交付者，處6月以上5年以下有期徒刑，得併科1 千元以下罰金
。
附表：
┌──┬───┬─────────┬─────┬────┬───┐
│編號│所有人│    帳戶號碼      │　 時間   │　地點  │金額  │
├──┼───┼─────────┼─────┼────┼───┤
│01  │甲○○│玉山銀行佳里分行  │93年8、9月│不詳    │3000元│
│    │      │0000000000000號   │間        │        │      │
├──┼───┼─────────┼─────┼────┼───┤
│02　│李文貴│第一商業銀行善化分│93年10月間│臺南市建│2200元│
│　　│　　　│行00000000000000號│          │平八街  │      │
├──┼───┼─────────┼─────┼────┼───┤
│03　│李崇泰│合作金庫佳里分行  │同上      │合作金庫│2000元│
│　　│　　　│0000000000000號   │　　　    │佳里分行│      │
├──┼───┼─────────┼─────┼────┼───┤
│04　│李文貴│臺南市第三信用合作│同上      │臺南市政│2200元│
│　　│　　　│社00000000000000號│          │府附近  │      │
├──┼───┼─────────┼─────┼────┼───┤
│05  │甲○○│第一商業銀行佳里分│93年8、9月│不詳    │3000元│
│    │      │行000000000000000 │間        │        │      │
└──┴───┴─────────┴─────┴────┴───┘
